臺灣雲林地方法院刑事判決
109年度易字第615號
公  訴  人  臺灣雲林地方檢察署檢察官
被      告  盧世皓




上列被告因詐欺案件，經檢察官提起公訴（109年度調偵字第478
號），被告就被訴事實為有罪之陳述，經告知簡式審判程序意旨
，並聽取公訴人及被告之意見後，本院合議庭裁定由受命法官獨
任行簡式審判程序，判決如下：
    主      文
盧世皓犯詐欺取財罪，累犯，處有期徒刑陸月，如易科罰金，以
新臺幣壹仟元折算壹日。
未扣案之犯罪所得新臺幣貳拾萬元，沒收之，於全部或一部不能
沒收或不宜執行沒收時，追徵其價額。
    事實及理由
壹、犯罪事實
    盧世皓明知其並無投資股票之計畫或聘僱員工而有支付薪水
　　之需求，竟意圖為自己不法之所有，基於詐欺取財之接續犯
　　意，自民國109 年2 月下旬某日起至同年3 月上旬某日止，
    向林芷淇佯稱其欲與林芷淇共同投資股票，及其皮包遺失，
    欲向林芷淇借款以發放薪水給員工云云，使林芷淇陷於錯誤
    ，因而於109 年3 月2 日及同年月5 日，在雲林縣斗南鎮南
    臺圓環附近某處、雲林縣斗六市中山路某處，各交付新臺幣
    （下同）10萬元（共計20萬元）給盧世皓，盧世皓取得上開
    款項後，均將之花用殆盡。
貳、程序部分
　　本案被告盧世皓所犯之罪，非死刑、無期徒刑、最輕本刑為
    3 年以上有期徒刑之罪，或高等法院管轄第一審之案件，被
    告就前揭被訴事實為有罪之陳述，經受命法官告以簡式審判
    程序之旨，並聽取被告及公訴人之意見後，本院認無不得或
    不宜改依簡式審判程序進行之處，爰依刑事訴訟法第273 條
    之1 第1 項、第284 條之1 規定，經合議庭評議後，裁定本
    案由受命法官獨任進行簡式審判程序。是本案之證據調查，
    依刑事訴訟法第273 條之2 規定，不受同法第159 條第1 項
    、第161 條之2 、第161 條之3 、第163 條之1 及第164 條
    至第170 條規定之限制，合先敘明。
參、認定犯罪事實所憑之證據及理由
    上開犯罪事實，業據被告坦承不諱（警卷第4、5頁、偵卷第
    93、94頁、本院卷第121、122、128、129頁），核與證人即
    告訴人林芷淇證述之內容相符（警卷第7 至9 頁、他卷第7 
    、8 頁、偵卷第27至28頁），並有告訴人提出之LINE通訊軟
    體對話紀錄（他卷第9 至45頁）、告訴人提出其與「盧世容
    」（即被告之妹）之LINE通訊軟體對話紀錄（偵卷第39至41
    頁）在卷可稽，足認被告上揭任意性自白確實與事實相符，
    可以採信。從而，本案事證明確，被告犯行堪以認定，應依
    法論科。
肆、論罪科刑
一、核被告所為，係犯刑法第339 條第1 項之詐欺取財罪。被告
    於短時間內假借投資名義或欲成立借貸關係，向告訴人施用
    詐術，進而陸續詐得告訴人10萬元、10萬元，其詐欺告訴人
    並取得2 筆財物之行為，時間、地點密切接近，依社會一般
    通念，評價為一行為較為合理，應論以接續犯之一罪。
二、被告本案犯行，應依累犯規定加重其刑之說明
㈠、按受徒刑之執行完畢，或一部之執行而赦免後，5 年以內故
    意再犯有期徒刑以上之罪者，為累犯，加重本刑至2 分之1
    ，刑法第47條第1 項定有明文，惟司法院於108 年2 月22日
    作成釋字第775 號解釋，闡明若一概不分情節，逕認受徒刑
    之執行完畢後，5 年以內故意再犯有期徒刑以上之罪之人，
    均有累犯規定之適用，而應加重其最低本刑，則有可能使行
    為人所受之刑罰超過其就個案所應負擔之罪責，有違罪刑相
    當原則，與憲法第23條揭示之比例原則相牴觸。從而，基於
    上開司法院解釋意旨，本院自應就具體個案情節，認定被告
    是否有依累犯規定加重其刑之適用，而不能就刑法第47條第
    1 項規定為機械式之操作，以維憲法第8 條「應保障人民身
    體自由」之要求。
㈡、被告前因詐欺取財、持有毒品案件，經臺灣桃園地方法院以1
    01年度易字第249 號判決判處有期徒刑6 月、5 月，並定應
    執行有期徒刑9 月確定，被告入監執行後，於107 年8 月1 
    日縮短刑期執行完畢乙節，有卷附之臺灣高等法院被告前案
    紀錄表可按。被告於受有期徒刑之執行完畢後，5 年內故意
    再犯本案有期徒刑以上之罪，形式上已符合累犯之要件，且
    觀諸被告上開前案紀錄，已犯有詐欺案件，顯見其先前經歷
    詐欺案件之偵、審、執行程序，無法對其產生警惕作用，故
    本院認被告於受有期徒刑之執行完畢後，5 年內故意再犯與
    先前詐欺案件罪質相同之本案詐欺取財犯行，應依刑法第47
    條第1 項規定，論以累犯，並依法加重其刑。
三、爰以行為人責任為基礎，審酌被告正值青壯，竟貪圖不法利
    益，而向告訴人詐得20萬元，以供自己花用，造成告訴人受
    有財產上之損害，且迄今仍未與告訴人達成和解，並賠償告
    訴人所受之損害，所為實值非難；惟慮及被告坦承犯行之犯
    後態度，兼衡其自陳為高中畢業之智識程度，被羈押前在餐
    廳上班，每月收入約3 萬餘元，目前未婚，但與同居女友育
    有1 名7 歲之子女之家庭生活經濟狀況，並考量檢察官對被
    告刑度之意見，告訴人則表示：請法院依法判決等語（本院
    卷第131 頁）等一切情狀，量處如主文所示之刑，並諭知易
    科罰金之折算標準，以資懲儆。
伍、沒收部分
    被告向告訴人詐得之20 萬元，為被告本案詐欺取財犯行之
    犯罪所得，且被告並未將該筆金錢歸還給告訴人，業據被告
    供承在卷（本院卷第129頁），為避免被告因犯罪而坐享犯
    罪所得，爰依刑法第38條之1 第1 項前段規定宣告沒收之，
    並於全部或一部不能沒收或不宜執行沒收時，依同條第3 項
    規定，追徵其價額。
據上論斷，應依刑事訴訟法第273 條之1 第1 項、第299 條第1
項前段，刑法第339 條第1 項、第47條第1 項、第41條第1 項前
段、第38條之1 第1 項前段、第3 項，刑法施行法第1 條之1 第
1 項，判決如主文。
本案經檢察官黃煥軒提起公訴，檢察官李承桓到庭執行職務。
中　　華　　民　　國　　110 　年　　3 　　月　　31　　日
                  刑事第八庭    法  官  陳育良
以上正本證明與原本無異。
如不服本判決應於收受判決後 20 日內向本院提出上訴書狀，並
應敘述具體理由；其未敘述上訴理由者，應於上訴期間屆滿後20
 日內向本院補提理由書（均須按他造當事人之人數附繕本）。
「切勿逕送上級法院」。
告訴人或被害人不服本判決，應具備理由請求檢察官上訴，及上
訴期間之計算係以檢察官收受判決正本之日期為準。「切勿逕送
上級法院」。　
　　　　　　                    書記官  王姵珺　　　　　
中　　華　　民　　國　　110 　年　　4 　　月　　6 　　日
附錄本案論罪科刑法條全文
中華民國刑法第339 條
意圖為自己或第三人不法之所有，以詐術使人將本人或第三人之
物交付者，處5 年以下有期徒刑、拘役或科或併科50萬元以下罰
金。
以前項方法得財產上不法之利益或使第三人得之者，亦同。
前二項之未遂犯罰之。